臺灣高雄地方法院刑事判決　　　　　　 94年度交易字第160號
公　訴　人　臺灣高雄地方法院檢察署檢察官
被　　　告　甲○○
上列被告因過失致死案件，經檢察官提起公訴（94年度偵字第38
5 號），本院適用簡式審判程序審理，判決如下：
    主  文
甲○○從事業務之人，因業務上之過失致人於死，處有期徒刑拾
月。
    事  實
一、甲○○之駕駛執照已遭易處逕行註銷，無駕駛執照，竟仍受
    僱於越欣盛農產企業行（以下簡稱越欣盛企業行）擔任司機
    ，負責運送蔬菜予餐廳，為從事駕駛運輸業務之人，其於民
    國（下同）93年11月25日，駕駛車號WH-3005 號自小貨車，
    正欲前往越欣盛企業行位於左營菜市場附近之倉庫搬運蔬菜
    轉送各餐廳，執行駕駛運輸之業務，沿高雄市○○區○○路
    內側快車道，由西往東方向行駛，於同日早上5 時57分許，
    途經海功路左營高中前時，該處依甲○○行向係設有閃光黃
    燈之路段，原應注意車前狀況並隨時採取必要之閃避或煞停
    等安全措施，及車輛行經閃光黃燈路段時，應減速接近，注
    意安全，小心通過；且依當時之天候晴朗，柏油路面乾燥、
    無缺陷及障礙物，視距良好，所設之閃光號誌運作正常，雖
    天色僅現晨光，然甲○○車既有車前照明設備（車前大燈）
    足供路況照明之用，是依其時之情狀，並無不能注意之情事
    ，竟疏於注意車前狀況，又未確實遵守閃光黃燈號誌之減速
    接近、注意安全、小心通過之指示，而貿然以時速3 、40公
    里之速度持續前駛，以致未能及時採取閃避或煞停之安全措
    施，適羅治平騎乘腳踏車於海功路左營高中前正由北往南要
    橫越海功路，而依其行向該處並設有閃光紅燈號誌，羅治平
    亦未依閃光紅燈號誌之指示，先停車確認有無行駛海功路東
    西向之車輛接近，且須容由行駛海功路上東西向之車輛優先
    通過後，始得續行橫越海功路，竟無視於甲○○車沿海功路
    西往東行駛，業已接近閃光燈號設置處，即逕自橫越海功路
    ，以致在海功路西往東行向之內側快車道上，甲○○車之車
    頭撞及羅治平腳踏車後輪之右側，使羅治平人車倒地，並因
    此受有頭部外傷、顱內出血等之傷害，經送醫急救罔效而死
    亡。至甲○○於肇事後即以其所有之行動電話報案，且於偵
    查犯罪處理車禍之警方至現場尚未確知何人肇事之前，即陳
    述本件肇事經過，自首犯行而接受裁判。
二、案經高雄市政府警察局左營分局報告臺灣高雄地方法院檢察
    署檢察官偵查起訴。
    理  由
一、前開事實，業據被告甲○○於偵、審中坦認不諱，且有道路
    交通事故現場圖（見相驗卷第5 頁）、道路交通事故調查報
    告表（一）（二）（見相驗卷第6 、7 頁）、被告之高雄市
    政府警察局交通大隊交通事故談話紀錄表（見相驗卷第7-1
    頁）等各1 份及肇事現場照片4 幀（見警卷第13、14頁）等
    均附卷足稽，而被害人羅治平確因本件車禍傷重不治死亡之
    情形，亦有被害人之相驗屍體證明書、驗斷書及勘驗筆錄在
    卷可憑（見相驗卷第13～21頁）。
二、按「汽車行駛時，駕駛人應注意車前狀況，並隨時採取必要
    要之安全措施」，道路交通安全規則第94條第3項定有明文
    ；且「閃光黃燈表示『警告』，車輛應減速接近，注意安全
    ，小心通過」，道路交通標誌標線號誌設置規則第211條第1
    項第1款亦有規定。而本件車禍地點設有閃光黃燈號誌，業
    據被告製作警方之前開談話紀錄及審理時供述甚明（見相驗
    卷第7-1頁反面、本院卷第19頁），且有卷附道路交通事故
    調查報告表（一）號誌欄之記載可證（見相驗卷第6頁）；
    又被告駕駛執照雖遭易處註銷【有卷附道路交通事故調查報
    告表（二）駕駛資格欄（見相驗卷第7頁），以及高雄市政
    府交通局車輛行車事故鑑定委員會鑑定意見書之柒、鑑定意
    見欄（見本院卷第33頁）等之記載可知】，然其既原領有合
    法之駕照，對於上開規定，自不得諉稱不知，則在其駕車上
    路之際，本應確實注意遵守上開規定謹慎駕駛。復依當時之
    天候晴朗，柏油路面乾燥、無缺陷及無障礙物，視距良好，
    該處所設置之閃光號誌運作均正常等情，有前揭道路交通事
    故調查報告表（一）及現場照片4張在卷足憑，雖其時天色
    僅現晨光，但被告車車頭既裝有照明設備之大燈，自已足供
    照明路況，顯無任何不能注意之情事存在。然查：被告於警
    、偵訊時供稱：其當時車速為時速3、40公里，未注意前方
    及左側之行車狀況（見警卷第1頁反面、相驗卷第14頁反面
    ）；在審理中供述：其發現被害人時，被害人距離其車前左
    前方僅約1、2公尺，當時已不及煞車等詞（見本院卷第19頁
    ）；且其於警詢及審理均曾供明該處確設有閃光黃燈，已如
    前述，可知被告確已見及該路段所設置之閃光黃燈甚明；然
    而，被告非但疏未注意其車前方車輛之動態，且根本未遵守
    閃光黃燈號誌之減速接近，注意安全，小心通過等指示，竟
    貿然以時速3、40公里之速度持續前行，且在發現被害人時
    ，已距其車左前方僅1、2公尺之距離，因此根本無法採取
    及時閃避或煞停之安全措施，以致其車車頭撞及被害人腳踏
    車後輪右側，使被害人因此人車倒地而肇事，且本案經送高
    雄市政府交通局車輛行車事故鑑定委員會鑑定結果，亦認被
    告未注意車前狀況為肇事次因，此有該委員會之鑑定意見書
    在卷可佐（見本院卷第33頁），是被告之過失已甚顯明；又
    被害人頭部外傷，而顱內出血死亡，確實係因本件車禍所致
    ，已如前述，與被告前開過失行為間具有相當因果關係，是
    本件事證已明，被告業務過失致人於死之犯行堪予認定。至
    被害人未確實注意該處伊橫越道路之行向設有閃光紅燈號誌
    ，應停車注意有無左右來車，並俟確定無車駛近時，方得橫
    越該處道路，詎伊未確認已無左右來車，即逕自橫越上開道
    路，以致肇事，而前揭鑑定委員會同以被害人穿越道路不當
    為肇事主因，有該委員會之鑑定意見書可憑（見本院卷第33
    頁，本院亦認被害人係未注意閃光紅燈之指示以致穿越道路
    不當），是被害人對於本件交通事故之發生，應負主要責任
    ，惟被告之駕駛行為既有過失，已如前述，仍不得因此解免
    其過失罪責。
三、核被告甲○○受僱於越欣盛農產企業行（以下簡稱越欣盛企
    業行）擔任司機，負責運送蔬菜予餐廳，為從事駕駛運輸業
    務之人，且其於前揭時、地，駕駛上開車輛，係執行搬運蔬
    菜送貨之運輸駕駛業務，業據被告於審理時坦供在卷（見本
    院卷第41頁），則其於駕駛途中因過失肇事致被害人死亡，
    係犯刑法第276 條第2 項之業務上過失致人於死罪。公訴人
    認被告係犯刑法第276 條第1 項普通過失致死罪，尚有未洽
    ，起訴法條應予變更。又「汽車駕駛執照為駕駛汽車之許可
    憑證；駕駛執照吊扣期間駕車者，應處汽車駕駛人罰鍰並當
    場禁止其駕駛及扣留其車輛牌照，此觀道路交通安全規則第
    五十條第一項前段及道路交通管理處罰條例第二十一條第一
    項第七款規定自明，足認吊扣駕駛執照期間絕對禁止該駕駛
    人駕車，上訴人於駕駛執照遭吊扣期間駕駛汽車，違規裝載
    貨物，又於行駛中臨時發生故障停於路邊時，疏於注意，未
    於車後設置故障標誌，致生本件車禍使被害人二人死亡，原
    審認上訴人所犯業務過失致人於死罪，係無駕駛執照駕車因
    而致人死亡，因而依道路交通管理處罰條例第86條第1 項加
    重其刑，自無不合。」最高法院91年度台上字第5274號判決
    意旨可供參照；是以汽車駕駛人之駕駛執照，無論係遭吊扣
    、吊銷或逕行註銷，依前開最高法院判決意旨，均應認係無
    照駕駛，本件被告之駕駛執照業遭易處註銷一節，業如前述
    ，故應依道路交通管理處罰條例第86條第1 項規定，以被告
    身為汽車駕駛人無駕駛執照而駕車，因而致被害人死亡，加
    重其刑至二分之一。被告於肇事後，在偵查犯罪機關未發覺
    本案犯罪前，主動向警方報案，並留置現場，於到達現場之
    處理事故員警尚未知悉何人肇事前，向該員警坦承肇事並接
    受裁判之事實，有前揭交通事故談話紀錄表可證，且據被告
    審理中供述明確（見本院卷第40頁），則被告對於未發覺之
    罪自首而接受裁判，應依刑法第62條前段規定，減輕其刑，
    且依法先加後減之。爰審酌被告駕駛執照已遭註銷，竟仍以
    運輸駕駛為業，致生本案過失致死犯行，違法情事非輕，然
    其犯後坦承犯行，態度良好，且被害人就本件車禍之發生，
    過失較重於被告，又被害人家屬已領得強制保險之理賠金新
    台幣（以下同）140 萬元後，仍要求被告尚須給付450 萬元
    之賠償，被告雖因資力不佳，僅願再行支付20萬元，雙方就
    賠償金額無法達成共識，以致未能和解等一切情狀，爰量處
    如主文所示之刑，以示懲儆。
據上論斷，應依刑事訴訟法第273 條之1 第1 項、第299 條第1
項前段、第300 條，道路交通管理處罰條例第86條第1 項，刑法
第276 條第2 項、第62條前段，罰金罰鍰提高標準條例第1 條前
段，判決如主文。
本案經檢察官乙○○到庭執行職務。
中　　華　　民　　國　　94　　年　　9 　　月　　30　　日
                      交通法庭  法　官  高思大
右正本證明與原本無異。
如不服本判決，應於判決送達後10日內向本院提出上訴狀，上訴
於台灣高等法院高雄分院（須附繕本）。
中　　華　　民　　國　　94　　年　　10　　月　　3 　　日
                              　　　書記官  蔡語珊
附錄本判決論罪法條：
中華民國刑法第276條第2項
       從事業務之人，因業務上之過失犯前項之罪者，處5年以
       下有期徒刑或拘役，得併科3千元以下罰金。
